臺灣板橋地方法院刑事判決　　　　　　　99年度易字第3260號
公　訴　人　臺灣板橋地方法院檢察署檢察官
被　　　告　林伯鴻
選任辯護人　黃育勳　律師
被　　　告　陳志明
上列被告因妨害自由案件，經檢察官提起公訴（99年度偵字第28
262 號），本院判決如下：
    主  文
林伯鴻犯共同恐嚇危害安全罪，處有期徒刑參月，如易科罰金，
以新臺幣壹仟元折算壹日。
陳志明犯共同恐嚇危害安全罪，累犯，處有期徒刑參月，如易科
罰金，以新臺幣壹仟元折算壹日。
    事  實
一、陳志明前因違反槍砲彈藥刀械管制條例案件，經本院於民國
    94 年 7 月 20 日以 94 年度訴字第 646 號判處有期徒刑
    1 年 2 月確定；復因違反槍砲彈藥刀械管制條例案件，經
    本院於94年10月24日以94年度訴字第1764號判處有期徒刑7
    月確定，前揭各罪名，經本院於95年2 月15日以95年度聲字
    第285 號裁定應執行有期徒刑1 年8 月，於95年8 月14日假
    釋出監，所餘刑期付保護管束，於96年2 月27日假釋期滿未
    經撤銷假釋，視為有期徒刑執行完畢。詎其不知悔改，竟於
    任職位於臺北縣三重市（現改制為新北市三重區○○○○路
    71 號2樓「臺北縣三重市攤販協會」管理員之期間，與擔任
    該協會總幹事之林伯鴻、擔任管理員之賴欽田（綽號三毛、
    未據起訴）及7 、8 位身著背心姓名不詳之成年男子，共同
    基於恐嚇危害安全之犯意聯絡，於民國99年8 月1 日晚上8
    時許，均身著「三重市攤販協會三和夜市自治會」之背心，
    由林伯鴻率同陳志明、賴欽田及7 、8 位姓名不詳之成年男
    子，至陳明元所開設之「富客隆服飾店」（址設：臺北縣三
    重市○○○路56號之1 ），林伯鴻、陳志明與服飾店老闆陳
    明元在店門口對話，由賴欽田進入該服飾店內，要求該店將
    衣架桿堆置黃線內，口氣不好並手持伸縮棒揮舞，致陳明元
    及櫃臺店員吳莉莉心生畏懼，而生危害於其生命、身體之安
    全。
二、案經臺北縣（現改制為新北市）政府警察局三重分局移送臺
    灣板橋地方法院檢察署檢察官偵查起訴。
    理  由
壹、證據能力方面：
一、按被告以外之人於審判外之言詞或書面陳述，除法律有規定
    者外，不得作為證據，刑事訴訟法第159 條第1 項定有明文
    。又被告以外之人於檢察事務官、司法警察官或司法警察調
    查中所為之陳述，與審判中不符時，其先前之陳述具有較可
    信之特別情況，且為證明犯罪事實存否所必要者，得為證據
    ，同法第 159 條之 2 亦有明定。本件證人陳明元、吳莉莉
    於警詢中之證述，雖係被告以外之人於審判外之言詞陳述，
    渠等嗣後於本院審理中所證述情節大致相符，除細節與渠等
    於警詢中所述略有岐異，而其警詢筆錄係出於自由意志之陳
    述，距犯罪時間較近，記憶當屬較為清晰，應有可信之特別
    情況，且所述又與其於偵查中證述內容互核相符，且經詰問
    吳莉莉證述係把當天情況告訴警察，而證人即承辦員警蔡尚
    帶亦到庭證述，證人陳明元、吳莉莉於警詢確出於自由意志
    陳述，適足認定證人陳明元審判中所述有迴護被告之情，自
    堪認證人陳明元、吳莉莉警詢所述係為證明犯罪事實存否所
    必要，應有證據能力。另按被告以外之人於偵查中向檢察官
    所為之陳述，除顯有不可信之情況者外，得為證據，刑事訴
    訟法第159 條之1 第2 項亦有明定文。證人陳明元、吳莉莉
    於偵查中在檢察官訊問時之證述，因檢察官偵查中向被告以
    外之人所取得之陳述，原則上均能遵守法律規定，不致違法
    取供，其可信度極高，故被告以外之人前於偵查中既已具結
    而為證述，除反對該項供述得具有證據能力之一方，已釋明
    顯有不可信之情況外，應認為有證據能力。況證人陳明元、
    吳莉莉均已於本院審理中到庭接受被告及辯護人之對質詰問
    ，是其二人於偵查中之證述自有證據能力。辯護意旨就被告
    林伯鴻部分否認上開審判外供述之證據能力，尚無足採。
二、本件認定犯罪事實所引用之下列證據資料（包含文書證據等
    ），均非公務員違背法定程序所得，被告及辯護人於本院審
    理終結前就下列證據資料之證據能力均表示無意見而不爭執
    ，且卷內之文書證據，亦無刑事訴訟法第159 條之4之顯有不
    可信之情況，或不得作為證據之情形，則依刑事訴訟法第159
     條之5 之規定，本件認定犯罪事實所引用之供述證據，均有
     證據能力，至其餘非屬供述證據部分，查亦無違法取得之情
     事存在，皆具證據能力，合先敘明。
貳、實體方面：
一、訊據被告林伯鴻固坦承於上開時間，一個人到現場去關心發
    生什麼事，然矢口否認有恐嚇犯行，辯稱：伊到現場時陳志
    明不在，也沒有其他人，伊問老闆發生什麼事，老闆也說不
    出所以然，店家說我們的管理員叫不要把攤架擺到路中間，
    管理員跟我們職員講話很大聲，伊說這可能是誤會，伊會去
    瞭解，但你們東西放在路邊已經佔據路面，我們只有勸導，
    並沒有出言恐嚇云云。被告陳志明則矢口否認有恐嚇犯行，
    辯稱：伊印象中當天沒有去富客隆服飾店，是因為附近攤販
    反應我們僱用的另外一位管理員與店家有爭執，所以伊才打
    電話給林伯鴻，林伯鴻到現場時，我先在夜市○○街靠近中
    央北路附近遇到林伯鴻，後來林伯鴻到現場看店家有什麼問
    題時，伊已經離開富客隆服飾店，伊不了解另一位管理員和
    店家有什麼誤會，我們協會一直是以服務為目的，我們到夜
    市裡面都是勸導，我們會主動關心攤販云云。惟查：
(一)、證人陳明元於檢察官偵查時證稱：「（問：99年8 月1 日晚
    上8 時許，在三重市○○○路56號之1 富客隆發生何事？）
    因為攤販協會組自治會，因為他們有畫黃線，希望我們將物
    品退到黃線內，對方大約10幾位，有人穿背心，有的穿便服
    ，有一位穿背心的人進入我們的店內，跟我們店員大小聲，
    因為我站在門口跟林伯鴻說話，進到店內之人，就對我們店
    員說【你老闆呢？叫你老闆出來】他手上有拿伸縮棒，門口
    林伯鴻跟我說【已經跟你們通知過了，為何不將東西推進去
    】，一群人又走去其他店家，如果店家有超過黃線，他們就
    會進入店內」、「（問：當天情況是否使人感到害怕？）當
    然會，因為他們陣丈很大，很久沒有見過如此大陣丈，有其
    他店家還有被他們兇過、罵過、譙過《台語》，我們這次的
    情況已經算是比較好，我們只有店員被他們嚇到，當天我們
    店員在櫃臺結帳，因為進我們店的男子揮舞手上的伸縮棒，
    但沒有要打我們店員，所以我們店員會害怕，當天他們一走
    ，吳莉莉就告訴我說他們好兇，且他們拿著棒子好像要打我
    。」、「（問：提示陳志明、林伯鴻照片，有無印象？）林
    伯鴻是在店門口，陳志明沒有進到店內，但他跟進入店內的
    人都是穿背心」等語。此與其警詢所陳：當時有自稱三和夜
    市攤販協會總幹事（即林伯鴻）之男子帶頭率領8 、9 名男
    子，有一名男子身著攤販協會背心並手持伸縮棒，到中央北
    路夜市每一間店家告知要將所販賣的商品移退到他們先前在
    路邊自行劃設的黃線以內，後來林伯鴻到店裡詢問，說伊的
    攤架超過他們所劃設的線，叫我們要改善，伊也不知道他們
    會對我們店家作出何事，讓伊深感好像受到威脅及恐嚇等情
    節相符。是以證人陳明元於本院審理時證稱，那是當時吳莉
    莉害怕賴欽田會拿伸縮棒打她，之後就沒有事，在檢察官偵
    查時如此表示，那是聽別人說的，伊又沒有在現場云云，與
    事實不符，顯係迴護被告之詞，不足採信。
(二)、證人吳莉莉於檢察官偵查時證稱：當時伊正在幫客人結帳，
    有一名男子進入店內，對伊說為何衣架桿子沒推到黃色線內
    ，伊說我們已經往內縮，他的口氣很兇且手裡還有拿一支銀
    色棍子，伊不知道那是什麼，因為他手中棍子有揮舞，所以
    伊感到害怕，當時進來只有一人，但門口還有其他人，在門
    口的是伊老闆陳明元在跟他們說話，那些都是身穿同樣的黃
    色背心，陳志明是平時會來巡邏的人，案發當天陳志明人在
    店門口，林伯鴻伊不知道他案發當晚有無出現，但是他當天
    下午有來我們店內，要我們將桿子推進去，當時會感到害怕
    是因為對方口氣不好，且伊有看到棍子，又是一群人等語。
    其於警詢時陳稱：該男子（即手持鋁棒和陳志明在一起之不
    明男子）手持鋁棒進來指稱，我們未將攤位移進去，口氣很
    差、很兇，加上當時我很害怕，因為他手有舉起來，伊很怕
    他攻擊到，所以伊很害怕等語。是以證人吳莉莉於檢察官偵
    查所證述情節與其於警詢時陳述情節相符，其於本院審理時
    亦證稱：當時伊有嚇到，擔心他會不會打伊，因為他忽然要
    找老闆，又拿著棍子指來指去，伊不知道他會不會舉起來，
    他進來店裡面的時候有點害怕等語。是以依證人所述，當時
    確實心生畏懼。
(三)、而證人陳伶光於本院審理時證稱：8 月1 日跟林伯鴻出現在
    伊店面的那個人（指認是賴欽田），他當時穿著管理委員會
    的背心，伊沒有跟他講到話，他有進到店裡晃一下，但是當
    時我人在很裡面，是店員告訴伊，伊才出去，出去時他們全
    部都站在門口，伊不知道是誰，夜市這麼多人，伊一出來就
    跟林伯鴻說話，伊沒有注意現場有多少穿著管委會背心的人
    ，但沒有什麼人穿著背心，賴欽田手上拿1 支銀白色的棒子
    ，棒子多長沒有印象，富客隆服飾店在伊店的斜對面，沒有
    很遠，看就看得到等語。是以依證人陳伶光所述，當天有看
    到林伯鴻與賴欽田出現在店，賴欽田手持伸縮棒執行任務，
    而且還有其他人在場之情形。而證人賴欽田於本院審理時第
    二次到庭證稱：「（問：當天總幹事有無交待你們要巡邏富
    客隆服飾店？）沒有說特別巡邏那一家，但是有交待我們
    要去巡邏，看到店家的東西如果擺太出來，就要他們移至裡
    面。」「（問：你們執行巡邏時，有無規定手持伸縮棒？）
    伸縮棒的功能是要量攤販車身的大小，如果車身太小台，就
    請他們改進，是總幹事規定的。」，是以依證人賴欽田所述
    ，當天是依照總幹事規定持伸縮棒去執行任務，足認賴欽田
    與陳志明是依據被告林伯鴻意思執行取締任務。
(四)、又依本院勘驗所調取監視錄影光碟片，勘驗結果：(一)19:37:
    17至19:37:38止：證人賴欽田穿著背心進入店內櫃臺，手持
    棍棒，先看店內堆置的物品，轉回櫃台向櫃台人員，右手持
    棍棒指向堆置物品，左手放在櫃台上，之後離開監視器的畫
    面。(二)19:37:46至19:37:53止，店門外有一群人穿著背心，
    白色襯衫的人經過店面，穿著背心的人約有7 、8 位。(三)畫
    面如卷內第29頁翻拍的照片相同。是以監視錄影畫面，顯現
    出賴欽田進入店內，手持伸縮棒，店門外確有穿著背心的人
    約有7、8位。
(五)、綜上證人所述及監視錄影翻拍畫面、本院勘驗結果，被告林
    伯鴻確有夥同被告陳志明及賴欽田、7 、8 位身著背心身分
    不詳之成年男子，到富客隆服飾店執行任務，因口氣不佳，
    又持伸縮棒揮舞，聲勢浩大，如此武力之展現，確對店裡人
    員吳莉莉、陳明元造成心裡畏懼，而深感不安，致生危害於
    安全情形。按恐嚇方法並無限制，無論口頭、書面、動作、
    直接間接均無不可，是以，被告前揭否認犯罪之辯解，核屬
    臨訟飾卸之詞，難以憑採，渠等前揭犯恐嚇危害安全之犯罪
    事  實已經證明，應以依法論科。
二、核被告林伯鴻、被告陳志明所為，均係犯刑法第305 條之恐
    嚇危害安全罪。被告林伯鴻、陳志明與賴欽田及7 、8 位姓
    名不詳之成年男子間，有犯意之聯絡，行為分擔，應論以共
    同正犯。被告陳志明有如事實欄所載受有期徒刑執行完畢，
    5 年內故意再犯本案有期徒刑以上之罪，應論以累犯，並依
    刑法第47條第1 項加重其刑。爰審酌被告等人所擔任工作職
    務角色、智識程度、犯罪動機、犯罪手段、犯罪目的、被害
    人所受傷害暨犯後態度等一切情狀，分別量處如主文所示之
    刑，並諭知易科罰金折算標準，以示懲儆。
三、據上論斷，應依刑事訴訟法第299 條第1 項前段，刑法第
    305 條、第28條、第47條第1 項、第41條第1 項前段，刑法
    施行法第1 條之1 ，判決如主文。
本案經檢察官郭峻豪到庭執行職務。
中    華    民    國    100   年    4    月    7    日
                  刑事第三庭法  官  陳伯厚
上列正本證明與原本無異。
如不服本判決，應於判決送達後10日內敘明上訴理由，向本院提
出上訴狀 (應附繕本) ，上訴於臺灣高等法院。其未敘述上訴理
由者，應於上訴期間屆滿後20日內向本院補提理由書「切勿逕送
上級法院」。
                            書記官  高建華
中    華    民    國   100    年    4     月    8     日
附錄論罪科刑法條全文：
中華民國刑法第305條
（恐嚇危害安全罪）
以加害生命、身體、自由、名譽、財產之事，恐嚇他人致生危害
於安全者，處 2 年以下有期徒刑、拘役或 3 百元以下罰金。